【裁判字號】    91,簡,737
【裁判日期】    920815
【裁判案由】    營業稅
【裁判全文】
臺北高等行政法院簡易判決                          九十一年度簡字第七三七號
    原      告  張秀玫即達祐汽車企業社
    被      告  財政部台灣省北區國稅局
    代  表  人  林吉昌（局長）
右當事人間因營業稅事件，原告不服財政部中華民國九十一年六月十二日台財訴字第
○九一○○一九一九六號訴願決定，提起行政訴訟。本院判決如左：
    主  文
原告之訴駁回。
訴訟費用由原告負擔。
    事  實
一、事實概要：
    原告於民國（下同）九十年五月二十五日申報九十年五月至六月份銷售額，並於
    九十年五月二十四日繳清稅額，惟未依行為時營業稅法（下稱營業稅法）第三十
    五條規定檢附統一發票明細表併同申報，遲至九十年十一月二十二日始補提示，
    案經原處分機關桃園縣稅捐稽徵處查獲，審理違章成立，乃依同法第四十九條規
    定，按核定應納稅額新台幣（下同）一三、九八五元加徵百分之三十怠報金為四
    、一九五元。原告不服，申經復查結果，未獲變更，提起訴願，經遭駁回，遂向
    本院提起行政訴訟。
二、兩造聲明：
  (一)原告聲明求為判決：
    1.訴願、復查決定及怠報金、罰鍰均撤銷。
    2.訴訟費用由被告負擔。
  (二)被告聲明求為判決：
    原告之訴駁回，訴訟費用由原告負擔。
三、兩造之陳述：
  (一)原告主張之理由：
    1.原告因須註銷公司營業，依營業稅法第三十五條規定填具規定格式之申報書及
      於規定期限內向公庫繳納稅後，檢同繳納收據於九十年五月二十五日申報五至
      六月銷售額及稅額申報書並有稅務員收件戳章為憑，但因申報時未檢附統一發
      票明細表，而於九十年十一月二十二日自行發現後，主動掛說明書文並附上統
      一發票明細表向中壢稅捐處補給。但於十二月初收到桃園縣稅捐稽徵處四、二
      一○元滯報金繳款書，指稱原告違反營業稅法第三十五條，並謊稱為經被告稽
      徵處查獲此為違章，請被告說明並舉發如何查獲，何時查獲？原處分機關之宣
      稱與事實不符。
    2.營業稅法第三十五條乃對申報繳納為主項並非對單一未檢附統一發票明細表，
      原告於九十年五月二十五日依此法條之立法原意及精神申報並向公庫繳納稅額
      ，為何有如原處分機關所核定之違反營業稅法第三十五條。且其第三項為應檢
      附而非須檢附或申報統一發票明細表，該法條未明確規定檢附資料之日期期限
      ，故違反營業稅法第三十五條實太為牽強，何況原告已於自行發現後，主動掛
      說明書文並附上統一發票明細表。
    3.原處分機關稱原告違反營業稅法第三十五條規定而引用同法第四十九條罰則，
      其罰則規定針對申報銷售額及申報統一發票明細表。原告已依其規定申報銷售
      額，並詳讀所有營業稅相關法規後並無發現有法條明文規定須申報統一發票明
      細表，所以營業稅法第四十九條罰則完全不適用於原告之處分。請被告提出其
      相關法條證明須申報統一發票明細表及規定期限，並舉發有單一法規針對應檢
      附未檢附之罰則，被告顯然誤解營業稅法第四十九條罰則並直接引用其中片段
      ，有失其完整性。
    4.依稅捐稽徵法第四十八之一條規定「納稅義務人自動向稅捐稽徵機關補報並補
      繳所漏稅款者，凡屬未經檢舉、未經稽徵機關或財政部指定之調查人員進行調
      查之案件，左列之處罰一律免除：其涉及刑事責任者，並得免除其刑：本法第
      四十一條至四十五條之處罰．．．」。稅捐稽徵法第四十四條「營利事業依法
      規定應給與他人憑證而未給與，應自他人取得憑證而未取得，或應保存憑證而
      未保存者，應就其未給與憑證、未取得憑證或未保存憑證，經查明認定之總額
      ，處百分之五罰鍰。」原告已自動向稅捐稽徵機關補給統一發票明細表，且屬
      未經檢舉、未經稽徵機關或財政部指定之調查人員進行調查之案件，所以處罰
      一律免除。而原處分機關卻稱此法只適用漏稅，但稅捐稽徵法第四十四條顯然
      推翻原處分機關之單方面說詞。
    5.如鈞院仍認定原告違反營業稅法第三十五條而不適用稅捐稽徵法第四十八之一
      條規定，原告將依稅捐稽徵法第四十八條之三「納稅義務人違反本法或稅法之
      規定，適用裁處之法律。但裁處前之法律有利於納稅義務人者，適用最有利於
      納稅義務人之法律。」，提出稅捐稽徵法第四十八條之二「依本法或稅法規定
      應處罰鍰之行為，其情節輕微，或．．．得減輕或免予處罰。」原告已自行發
      現並在交查異常勾稽前或稅捐稽徵處查獲前自動向稅捐稽徵處補送附上發票明
      細表（並非經稅捐稽徵處查獲）。原處分機關可將自動補申報之統一發票明細
      表補送至財政部財稅資料中心即可。原告於開幕至此次註銷辦理期間，無逃漏
      稅之行為與紀錄，實屬誠實納稅人之典範。
    6.綜上所述，請撤銷訴願及復查決定暨原處分，另為適法處分，確保依法行政之
      原則，提高行政效能，增進人民對政府之信賴，避免行政資源無謂浪費，以保
      障原告權益云云。
  (二)被告主張之理由：
    1.按「營業人除本法另有規定外，不論有無銷售額，應以每二月為一期，於次期
      開始十五日內，填具規定格式之申報書，．．．向主管稽徵機關申報銷售額．
      ．．。營業人申報銷售貨物或勞務，依第七條規定適用零稅率者，得申請以每
      月為一期，於次月十五日前依前項規定向主管稽徵機關申報銷售額．．．。前
      二項營業人，使用統一發票者，並應檢附統一發票明細表。」「營業人未依本
      法規定期限申報銷售額或統一發票明細表，其未逾三十日者，每逾二日按應納
      稅額加徵百分之一滯報金，金額不得少於四百元；其逾三十日者，按核定應納
      稅額加徵百分之三十怠報金．．．」分別為營業稅法第三十五條及第四十九條
      所明定。
    2.原告於九十年五月二十五日申報九十年五至六月份銷售額與稅額，依系爭申報
      書所載，原告於申報時未檢附統一發票明細表，遲至九十年十一月二十二日始
      補申報系爭月份統一發票明細表，此為原告所不爭之事實，足證原告未依規定
      期限（九十年七月十五日前）申報系爭統一發票明細表，違反營業稅法第三十
      五條規定，原處分機關依營業稅法第四十九條規定，按核定應納稅額加徵百分
      之三十怠報金四、一九五元，要無不合。
    3.原告主張營業稅法第三十五條規定乃對申報繳納為主項，並非針對單一未檢附
      統一發票明細表所為之規定，其於九十年五月二十五日依法條之立法原意及精
      神申報，並向公庫繳納稅款，無違反營業稅法第四十九條規定乙節。查營業稅
      法第四十九條規定，即已明定營業人未依本法規定期限申報銷售額「或」統一
      發票明細表，亦即營業人倘未於規定期限內申報前開法條規定之任一資料，即
      應按核定應納稅額加徵滯報金或怠報金。至原告主張本案若不符稅捐稽徵法第
      四十八條之一規定，則應有稅捐徵法第四十八條之二規定之適用，被告應依事
      實之情節輕微，給予減輕或免罰乙節，查稅捐稽徵法第四十八條之一係針對納
      稅義務人逃漏稅款，在未檢舉、未經稽徵機關或財政部指定之調查人員進行調
      查前，自動向稅捐稽徵機關補繳所漏稅款者，予以免除同法第四十一條至第四
      十五條之處罰及各稅法所定關於逃漏稅相關處罰所為之規定，然原告九十年五
      月至六月份營業稅部分已於期限內報繳，未涉及逃漏稅情事，純屬未依規定期
      限檢附統一發票明細表併同申報之違反法定申報義務之行為，核與前揭逃漏稅
      情形有別，自無適用稅捐稽徵法第四十八條之一規定，又查稅捐稽徵法第四十
      八條之二規定：「依本法或稅法規定應處罰鍰之行為，其情節輕微．．．得減
      輕或免予處罰。前項情節輕微，金額及減免標準，由財政部擬訂，報請行政院
      核定後發布之。」原告違反營業稅法第三十五條規定，被告依同法第四十九條
      規定加徵怠報金情節，財政部頒訂之「稅務違章案件減免處罰標準」均無訂定
      有關減輕或免予處罰之標準，自無法援引適用，所訴不足採據。
    4.綜上所述，原告之訴無理由，請判決如被告答辯之聲明等語。
    理  由
一、查營業稅本屬國稅而委託各縣市稅捐稽徵處代徵，惟自九十二年一月一日起移回
    財政部所屬各地區國稅局自行稽徵，本件被告亦已聲明承受訴訟，合先敘明。
二、本件原告於九十年五月二十五日申報九十年五月至六月份銷售額，並於九十年五
    月二十四日繳清稅額，惟未依營業稅法第三十五條規定檢附統一發票明細表併同
    申報，遲至九十年十一月二十二日始補提示，案經原處分機關桃園縣稅捐稽徵處
    查獲，審理違章成立，乃依同法第四十九條規定，按核定應納稅額一三、九八五
    元加徵百分之三十怠報金為四、一九五元。
三、原告不服，主張營業稅法第三十五條規定乃對申報繳納為主項並非針對單一未檢
    附統一發票明細表所為之規定，原告於九十年五月二十五日依法條之立法原意及
    精神申報，並向公庫繳納稅款，並無違反規定，更於原處分機關未勾稽異常前已
    自動補申報統一發票明細表，更無逃漏稅情形，依稅捐稽徵法第四十八條之一規
    定即可獲得免除處罰，縱認原告不能依上開法條免除處罰，亦應適用同法第四十
    八條之二之規定，以事實之情節輕微，給予減輕或免罰云云。
四、按「營業人除本法另有規定外，不論有無銷售額，應以每二月為一期，於次期開
    始十五日內，填具規定格式之申報書，檢附退抵稅款及其他有關文件，向主管稽
    徵機關申報銷售額、應納或溢付營業稅額。其有應納營業稅額者，應先向公庫繳
    納後，檢同繳納收據一併申報。．．．前二項營業人，使用統一發票者，並應檢
    附統一發票明細表。」「營業人未依本法規定期限申報銷售額或統一發票明細表
    ，其未逾三十日者，每逾二日按應納稅額加徵百分之一滯報金，金額不得少於四
    百元，最高不得多於四千元；其逾三十日者，按核定應納稅額加徵百分之三十怠
    報金，金額不得少於一千元，最高不得多於一萬元。．．．」分別為營業稅法第
    三十五條及第四十九條所明定。本件原告既自承其申報九十年五月至六月份銷售
    額時，未檢附統一發票明細表，遲至九十年十一月二十二日始補申報，並有原告
    於九十年十一月二十二日向原處分機關提出之申請書及所附使用三聯式統一發票
    明細表各一紙附在原處分卷可稽，足證原告未依規定期限申報系爭統一發票明細
    表，違章事證明確，違反營業稅法第三十五條之規定，則原處分依同法第四十九
    條規定，按核定應納稅額加徵百分之三十怠報金四、一九五元，即無不合。至原
    告主張於原處分機關未勾稽異常前已自動補申報統一發票明細表，符合稅捐稽徵
    法第四十八條之一或同法第四十八條之二之規定減輕或免除處罰乙節，經查原告
    未依規定期限申報系爭統一發票明細表，己逾三十日，依營業稅法第四十九條規
    定，須按核定應納稅額加徵百分之三十怠報金，其金額不得少於一千元或多於一
    萬元，本件原告申報九十年五月至六月份之應納稅額為一三、九八五元，被告按
    該金額加徵百分之三十之怠報金計四、一九五元，係按法律之規定核定，且該加
    徵怠報金，係屬行為罰，並非漏稅罰，不能適用稅捐稽徵法第四十八條之一或同
    法第四十八條之二之規定，免除或減輕處罰；從而，原處分機關依營業稅法第四
    十九條規定，按核定應納稅額一三、九八五元加徵百分之三十怠報金為四、一九
    五元，於法並無不合，訴願決定予以維持，亦稱妥適。原告徒執前詞，聲請撤銷
    ，為無理由，應予駁回。
據上論結，本件原告之訴為無理由，爰依行政訴訟法第二百三十六條、第一百九十五
條第一項後段、第九十八條第三項前段，判決如主文。
中    華    民    國    九十二      年      八        月      十五      日
                     臺 北 高 等 行 政 法 院   第 七 庭
                                                    法  官  林金本
右為正本係照原本作成。
本件以訴訟事件所涉及之法律見解具有原則性者為限，始得於本判決送達後二十日內
向本院提出上訴狀並表明上訴理由，如已於本判決宣示後送達前提起上訴者，應於判
決送達後二十日內補具上訴理由（均按他造人數附繕本），且經最高行政法院許可後
方得上訴。
中    華    民    國    九十二      年      八        月      十五      日
                                                    書記官  簡信滇


司法院資訊處製作；財團法人民間司法改革基金會備份。
